最高法院刑事判決　　　　　　　　　　　　　　　八十六年度台上字第四九一七號
　　上訴人　甲○○
右上訴人因盜匪案件，不服台灣高等法院中華民國八十六年五月十五日第二審更審判
決（八十五年度重上更(四)字第一七九號，起訴案號：台灣新竹地方法院檢察署八十三
年度偵字第三○八八號），提起上訴，本院判決如左：
    主  文
原判決撤銷，發回台灣高等法院。
    理  由
本件原判決認定上訴人甲○○於民國八十三年三月九日下午一時許，至新竹市○○○
街一○八巷三六號二樓被害人黃木盛住處，因向黃木盛借錢被拒。竟萌殺機，並意圖
為自己不法之所有，趁黃木盛午睡之際，至廚房取得米酒瓶一只，持該酒瓶猛擊黃木
盛頭部，擬擊昏後再搜刮財物。黃木盛頭部被擊昏迷片刻，旋又醒來在床上掙扎爬行
。上訴人見狀繼以破碎之酒瓶割傷黃木盛左頸部約十公分長，致流血過多昏迷。上訴
人即取出其所有隨手放於口袋內之狗繩一條，套住黃木盛頸部拖至臥房門邊，將繩頭
繫於房門門環上，趁黃木盛昏迷無法抵抗時強劫其手上之勞力士金錶及鑽戒各一只。
旋至浴室洗去身上血跡後，復至臥室拾取行兇之酒瓶，再至客廳將黃木盛置於桌上內
裝有金戒指、玉戒指、印章三枚（其中二枚係黃木盛所有，另一枚為戴金波所有）、
提款卡二枚、都朋打火機一個、鑰匙四把、戒指盒一只、印章盒一只之男用手提袋一
併劫走。黃木盛因遭被告以狗繩勒頸血流過多窒息死亡。上訴人復基於概括之犯意，
於同日下午三時五十七分許，持所劫得之金融卡，至中國國際商業銀行新竹分行連續
五次輸入密碼冒領存款新台幣（下同）共九萬五千元（前四次均為二萬元，第五次為
一萬五千元，而後二筆交易因在同日下午四時後，於次日入帳），復於翌日上午七時
三十分，至彰化商業銀行新竹分行以同一手法連續三次冒領五萬元，但第四、五次則
因自前一日下午四時許起之交易併入次日計算，合計金額已逾十萬元而均未得逞。除
將提款卡二枚丟棄外，另至高速公路頭前溪底部河床燒燬上開印章、鑰匙、戒指盒、
印章盒、米酒瓶頸、手提袋等物。勞力士錶、鑽戒、玉戒、金戒、都朋打火機則藏置
於喬蓮飯店六一○室浴室天花板內。嗣為警查獲，並起出贓款十四萬五千元及贓物勞
力士金錶、戒指、打火機、印章、印章盒、戒指盒、米酒瓶頸等物等情。因而撤銷第
一審判決，改判論處上訴人強劫而故意殺人罪刑，固非無見。
惟查：(一)被告之自白，須非出於強暴、脅迫、利誘、詐欺或其他不正之方法，且與事
實相符者，始得採為證據，如果被告之自白，係出於不正之方法，並非自由陳述，即
其取得自白之程序，已非適法，則不問自白內容是否確與事實相符，因其非係適法之
證據，即不能採為判決之基礎。故審理事實之法院，遇有被告對於自白提出刑求之抗
辯時，應先於其他事實而為調查。本件上訴人抗辯其於警訊時被刑求等情。原判決於
理由內謂「被告自偵查以迄原審及本院前審訊問、審理時均坦承有上開強盜殺人之行
為，已如前述，該項自白之任意性無容置疑，再本件為法定唯一死刑之案件，被告稱
係受看守所內人員之意見影響，且律師灌輸其承認罪較輕之觀念云云，亦與常理有違
，委無可信，其前開自白之任意性，應無可疑。是不論被告於警訊中之陳述是否出自
刑求，已無礙本件之認定，該項警訊中之自白是否出於刑求，及本院及前審勘驗該錄
音帶之結果如何，對本件之認定已不生影響，附此敘明」等語。僅敘明上訴人在偵、
審中之自白，係出於任意性，而與事實相符，可採為論罪之基礎。但對於警訊時之自
白，是否係自由陳述，而非出於不正之方法，並未先於其他事實為調查，並敘明其證
據取捨之理由。且原判決既採取上訴人於警訊時之自白，同為論處上訴人之罪刑之證
據之一，竟認不論上訴人於警訊中之陳述是否出自刑求，已無礙本件之認定，該項警
訊中之自白是否出於刑求，及勘驗該錄音帶之結果如何，對本件之認定已不生影響云
云，揆諸上揭說明，自屬於法有違。(二)原判決先於事實欄認定「甲○○得手後為免事
跡敗露，除將提款金融卡二枚丟棄外，另至高速公路頭前溪底部河床『燒燬』上開印
章、鑰匙、戒指盒、印章盒、米酒瓶頸、手提袋等物」。後於事實欄記載「另於同日
上午六時三十分許，在前開頭前溪溪底河床，查獲經甲○○焚燒惟『尚未燒燬』之上
開黃木盛印章二枚、戴金波印章一枚、印章盒、戒指盒各一只、黃木盛鑰匙四支、米
酒瓶頭一只等物」等情。對於印章等物是否已燒燬之認定，前後不符，自有事實矛盾
之違法。另依卷附查扣之上揭印章等物所拍之照片顯示，其中「印章盒」部分，似經
燃燒至僅餘二根長方形鐵線，已無法辨識其原來形狀（見警卷第四十一頁）。能否認
該印章盒尚未燒燬，非無研究之餘地。原判決未經詳細審酌，遽行判決，自欠允洽。
上訴意旨指摘原判決不當，非無理由，應認仍有發回更審之原因。
據上論結，應依刑事訴訟法第三百九十七條、第四百零一條，判決如主文。
中      華      民      國    八十六    年      八      月              日
                              最高法院刑事第十庭
                                  審判長法官  吳  雄  銘
                                        法官  池  啟  明
                                        法官  陳  宗  鎮
                                        法官  石  木  欽
                                        法官  吳  火  川
      右正本證明與原本無異
                                              書  記  官
中      華      民      國    八十六    年      八      月    二十一    日
